臺灣高等法院刑事裁定　　　　　　　　　　　　　　　九十一年度聲再字第一四號
　　再審聲請人
　　即　被　告　　乙○○
右列聲請人因傷害案件，對於本院九十年度上易字第三三五七號中華民國九十年十二
月二十五日確定判決（台灣桃園地方法院九十年度易字第五九七號、台灣桃園地方法
院檢察署八十九年偵字第一一○三四號、一二六二九號），聲請再審，本院裁定如左
：
    主  文
再審之聲請駁回。
    理  由
一、再審聲請意旨如後附之聲請再審狀所載。
二、按因發見確實之新證據，足認受有罪判決之人應受無罪之判決者得聲請再審，固
    為刑事訴訟法第四百二十條第一項第六款所明定。惟（一）前所謂發見新證據，
    係指該證據當時已經存在，為法院及當事人所不及知，不及調查斟酌，至其後始
    行發見，且就證據本身形式上觀察，固不以絕對不須經過調查程序為條件，但必
    須顯然可認為足以動搖原有罪確定判決，而為受判決人無罪、免訴、免刑或輕於
    原判決所認罪名之判決者為限。此受理聲請再審之最後事實審法院，應就聲請再
    審理由之所謂「新證據」，是否具備事實審判決前已經存在，為法院、當事人所
    不知，事後方行發見之「嶄新性」，及顯然可認足以動搖原有罪確定判決，應為
    無罪、免訴、免刑或輕於原判決罪名之「顯然性」二要件，加以審查，為判斷應
    否准予開始再審之準據。（最高法院八十五年度台抗字第三０八號判決參照）（
    二）次查此所謂「確實之新證據」，係指其證據之本身在客觀上可認為真實，勿
    須經過調查，即足以動搖原判決，使受刑人得受有利之裁判者而言，若在客觀上
    就其之真實性為如何，尚欠明瞭，非經相當之調查，不能辨其真偽，即與確實新
    證據之「確實」含義不符，自難據為聲請再審之理由（最高法院七十年度台抗字
    第一六一號判決參照）。（三）又若判決前已經當事人提出或聲請調查之證據，
    經原法院捨棄不採者，即非該條款所謂發見之新證據，不得據為聲請再審之原因
    。（最高法院七十七年度台上字第五十五號、七十八年度台抗字第一四五號判決
    參照）綜上所述，刑事訴訟法第四百二十條第一項第六款所謂發見新證據，係指
    該證據當於事實審法院判決前已經存在，為法院及當事人所不知及調查斟酌，而
    於判決事後始經發見者而言，該證據之成立並非在判決確定之後始成立，且該證
    據必須毋須經調查程序，或經原法院不採者，並顯然可認為確實足以動搖原確定
    判決，而為受判決人有利之判決者為限。
三、經查：原判決認定聲請人出手毆打被告鄭仲良後腦部，並非被告鄭仲良先出手毆
    打被告乙○○、甲○○，被告乙○○、甲○○既主動挑起本件事端，其等顯係出
    於共同傷害之意毆打被告鄭仲良，而非被動地出於防衛之意致被告鄭仲良成傷，
    與刑法第二十三條正當防衛行為要件不合；另被告鄭仲良雖年輕力壯，惟告訴人
    兼被告乙○○所受傷勢為右眼結膜出血、臉部瘀青紅腫、門牙鬆動等傷害，告訴
    人兼被告甲○○所受傷勢為臉部多處瘀青、頭皮裂傷、胸部破皮、左手肘破皮等
    傷害，傷勢嚴重，而告訴人兼被告鄭仲良則受有右手左耳後鈍挫傷、多處擦傷等
    傷害，相較之下傷勢較輕許多，如被告鄭仲良無其他共犯參與傷害行為，告訴人
兼被告乙○○、甲○○衡情不可能受有較重之傷。告訴人兼被告乙○○以被告鄭
    仲良於八十九年五月二十七日下午一時四十五分才就診，怎可能一點四十分警訊
    筆錄就記載他受傷，伊到桃新醫院驗傷，桃新醫院就在警局對面，伊離開之前未
    見鄭仲良就醫，鄭仲良之診斷證明書係偽造，請查明桃園敏盛醫院向中央健康保
    險局申請健保給付所載鄭仲良看診時間，且他在一點多打伊，不可能在一點四十
    五分前就驗好傷云云。經查據敏盛醫院急診病歷記載鄭仲良於八十九年五月二十
    七日十三時四十五分到院，有敏盛醫院九十年十一月二十七日九十敏醫字第四七
    六號函所附原始病歷影本及經主治醫師賈蔚醫師查詢病歷簽註意見表附卷可稽，
    而被告鄭仲良之警局偵訊筆錄偵訊時間依筆錄記載係從八十九年五月二十七日十
    三時四十分至同日十四時二十分，有該筆錄可稽（附於八十九年度偵字第一一０
    三四號卷第五頁）。鄭仲良到警局接受訊問製作筆錄及其前往驗傷之情形，據證
    人即製作鄭仲良警訊筆錄之謝忠憲於本院九十年十二月十三日調查時結證稱：（
    八十九年五月二十七日鄭仲良之筆錄是你製作？）是。當天下午一點十分左右他
    到派出所，當時他身上有抓痕，他說要告乙○○，我說要有診斷證明才能製作筆
    錄。（景福派出所距離敏盛醫院多遠？）不到一公里，約七、八百公尺。（鄭仲
    良中途有否離開派出所？）筆錄記載之起訖時間因製作筆錄一半時發現他無診斷
    證明書，叫他去醫院拿診斷證明書，他才在筆錄上答稱有就醫驗傷等語。依證人
    謝忠憲所述，筆錄記載之起訖時間（八十九年五月二十七日十三時四十分至同日
    十四時二十分）因製作筆錄一半時發現鄭仲良無診斷證明書，叫鄭仲良去醫院拿
    診斷證明書，鄭仲良才在筆錄上答稱有就醫驗傷等語。鄭仲良於八十九年五月二
    十七日十三時四十五分到醫院就診係於筆錄製作中途，應警員之要求前去驗傷，
    即不生於八十九年五月二十七日十三時四十分作筆錄，何以還能去驗傷之疑義。
    因此部分事實已明，自無向中央健康保險局函詢之必要。被告乙○○、吳銘恭另
    以其等已向臺灣桃園地方法院檢察署就鄭仲良所提敏盛醫院之診斷證明書，提出
    偽造文書之告訴，現由檢察官偵查中，如證明該診斷證明書確係偽造，則其等刑
    罰即可免除，請停止本件之審判云云。惟依前開敏盛醫院之回函、證人謝忠憲之
    證言及卷附鄭仲良受傷之照片，足認鄭仲良確係因受被告乙○○、吳銘恭毆打而
    受傷，顯無停止本件審判之必要。至於被告乙○○於本院九十年十二月十八日審
    判時，並指訴鄭仲良之母親鄭王美惠亦有參與毆打伊，共有五人毆打伊云云。
    因與目擊證人吳宜蓁（乙○○之女）所述乙○○、甲○○是被四名三十餘歲男子
    毆傷之情形不符，參以乙○○、甲○○另指訴鄭王美惠亦涉嫌共同傷害其等成傷
    一案，亦據臺灣桃園地方法院檢察署檢察官認其犯罪嫌疑不足，另以八十九年度
    偵字第一二六二九號處分不起訴確定，有該案不起訴處分書（不起訴處分書將其
    姓名載為鄭美惠）附於八十九年度偵字第一二六二九號卷第三十、三十一頁可參
    。尚乏證據證明鄭仲良之傷絕非甲○○、乙○○所傷，如何不足採憑，均於理由
    內詳予論述，並敘明本件雖無從判斷何人先毆擊對方，然依雙方之供詞及王美慧
    之證言，堪認聲請人確前後扭打對方無誤。經核對重要證據並無未予審酌之情形
    。頭皮裂傷流血及腦震盪傷痕之形成原因，聲請人認大有蹊蹺，要屬其個人臆測
    之詞，並不足以動搖原判決之論罪基礎，自非發現新證據之再審原因甚明。
四、再按刑事訴訟法第四百二十條第一項第六款所謂確實之新證據，指其本體顯然足
    為受刑人有利判決之基礎無須經過調查者而言，有如上述。本件聲請人所主張應
    查詢中央健保局出具證明書，證明有關鄭仲良於八十九年五月二十七日何時看診
    完畢取回診斷證明書據以製作筆錄的確定時間，為確實之新證據，足認受判決人
    應受無罪或輕於原判決罪名之判決。惟因發見證據得為再審原因者，除具有新規
    性，即形式的要件外，並應具有確實性，即實質的要件。聲請人所主張應查詢中
    央健保局出具證明書，證明有關鄭仲良於八十九年五月二十七日何時看診完畢取
    回診斷證明書據以製作筆錄的確定時間乙節，因係於判決前已經聲請人聲請調查
    之證據，既經原法院於判決中敘明因此部分事實已明，自無向中央健康保險局函
    詢之必要，自係業經原法院捨棄不採者，即非該條款所謂發見之新證據，不得據
    為聲請再審之原因。（最高法院七十七年度台上字第五十五號、七十八年度台抗
    字第一四五號判決參照）。又聲請人另提出請求傳訊證人謝協昌律師及提出存證
    信函一份、台灣桃園地方法院檢察署刑事資料查註記錄表三張等為證，惟因該等
    證據非經相當調查不能證明其真偽，並非不須經實質調查程序僅從形式觀察即足
    以動搖原確定判決，殊與確實之意義不符。況原法院綜核原審全案卷證，已足認
  被告應受有罪判決，聲請人聲請調查之證據亦不足以動搖原有罪確定判決。揆諸
    前揭之說明，自難認為有再審之理由。
五、綜上所述；本件聲請人據以聲請再審之理由，或因係於判決前已經聲請人聲請調
    查之證據，經原法院捨棄不採者，或係因其證據之本身，在客觀上就其之真實性
    為如何，尚欠明瞭，非經相當之調查，不能辨其真偽，即與確實新證據之「確實
    」含義不符，況原法院綜核原審全案卷證，已足認被告應受有罪判決，聲請人聲
    請調查之證據並不足以動搖原有罪確定判決，均難據為聲請再審之理由，應依刑
    事訴訟法第四百三十四條第一項之規定裁定如主文。
中      華      民      國    九十一    年      六      月     十四     日
                              台灣高等法院刑事第十七庭
                                  審判長法  官  陳  正  雄
                                        法  官  許  宗  和
                                        法  官  許  錦  印
右正本證明與原本無異。
不得抗告。
                                        書記官  楊  妙  恩
中      華      民      國      九十一   年     六    月     十七  日
